【裁判字號】    90,交上易,324
【裁判日期】    901005
【裁判案由】    過失傷害
【裁判全文】
臺灣高等法院刑事判決                  九十年度交上易字第三二四號
    上訴人  臺灣新竹地方法院檢察署檢察官
    被  告  乙 ○ ○
右上訴人因被告過失傷害案件，不服臺灣新竹地方法院八十八年度交易字第一四五號
，中華民國九十年七月十三日第一審判決（起訴案號：臺灣新竹地方法院檢察署八十
八年度偵字第七七五五號）提起上訴，本院判決如左：
    主    文
原判決關於乙○○部分撤銷。
乙○○因過失傷害人致重傷，處有期徒刑參月，如易科罰金，以參佰元折算壹日。
    事    實
一、乙○○於民國（下同）八十八年六月四日中午十二時十分許，騎乘ＨＯＬ—四三
    五號重型機車，沿新竹縣新豐鄉○○路○段由新庄子往山崎方向行駛，於行經新
    豐鄉○○路四六八巷碧悠電子公司前直行時，本應注意在同一車道行駛時，除擬
    超越前車外，應與前車之間保持隨時可煞停之距離，並注意車前狀況，隨時採取
    必要之安全措施，及車輛之行車速度在市區不得超過四十公里之限制，依當時情
    形並無不能注意情事，竟疏未注意，未與前車保持隨時可煞停之距離，貿然以五
    十公里之時速超速行駛，適有甲○○（已判決確定）騎乘ＫＦＺ─八０一號機車
    在同一車道前方約二、三公尺處行駛，至碧悠電子公司前欲左轉進入碧悠電子公
    司上班，亦疏未注意車輛轉彎時，應先顯示左邊方向燈光，或由駕駛人表示左臂
    平伸，手掌向下之手勢，復未讓直行車先行，甲○○即貿然向左轉入碧悠電子公
    司，遭乙○○騎乘之重型機車左前車燈處自後方碰撞甲○○騎乘之機車左前輪處
    ，致人車倒地，甲○○因而受有頭部外傷併左側額聶頂葉硬腦膜下腔血腫及腦挫
    傷等傷，經送醫急救後，甲○○之右側肢體偏癱後遺症，右側肢體動作及反應遲
    緩，判斷力及日常生活均無法完全自理，部分需仰賴他人輔助，恢復機會渺茫，
    致呈重大難治之重傷害。
二、案經被害人甲○○之夫丙○○訴由新竹縣警察局竹北分局報告臺灣新竹地方法院
    檢察署檢察官偵查起訴。
    理    由
一、右揭事實，業據被告乙○○迭於警訊及偵、審中坦承不諱，核與被害人甲○○之
    夫丙○○供述被害情節相符，並有道路交通事故調查報告表乙份、現場車損照片
    七幀附卷可稽，被害人甲○○確因本件車禍，致頭部外傷併左側額聶頂葉硬腦膜
    下腔血腫及腦挫傷，經送醫急救後，其右側肢體偏癱後遺症，右側肢體動作及反
    應遲緩，判斷力及日常生活均無法完全自理，部分需仰賴他人輔助，恢復機會渺
    茫，致呈重大難治之重傷害等情，亦有祐生醫院、南門綜合醫院、天主教湖口仁
    慈醫院出具之診斷證明書各二紙、甲○○全民健康保險重大傷病證明申請書影本
    、勞工保險傷病診斷書影本一紙在卷可憑，復有南門綜合醫院九十年四月二十五
    日南綜醫字第三二八號函、湖口仁慈醫院九十年五月一日（九０）湖仁醫病字第
    一三０號函各乙份在卷可按。
二、按汽車駕駛人應注意車前狀況及兩車併行之間隔，並隨時採取必要之安全措施，
    汽車在同一車道行駛時，除超超越前車外，後車與前車之間應保持隨時可以煞車
    之距離，及行車速度在市區道路，時速不得超過四十公里，道路交通安全規則第
    九十四條第三項、第一項，第九十三條第一項第一款分別定有明文。被告乙○○
    係重型機車駕駛人，領有駕駛執照，理當知之甚稔；其於八十八年六月四日中午
    十二時十分許，騎乘ＨＯＬ—四三五號重型機車，沿新竹縣新豐鄉○○路○段由
    新庄子往山崎方向行駛，於行經新豐鄉○○路四六八巷碧悠電子公司前直行時，
    本應注意在同一車道行駛時，除擬超越前車外，應與前車之間保持隨時可煞停之
    距離，並注意車前狀況，隨時採取必要之安全措施，及車輛之行車速度在市區不
    得超過四十公里之限制，依當時情形並無不能注意情事，竟疏未注意，未與前車
    保持隨時可煞停之距離，貿然以五十公里之時速超速行駛，致與亦疏未注意車輛
    轉彎時，應先顯示左邊方向燈光，或由駕駛人表示左臂平伸，手掌向下之手勢，
    復未讓直行車先行，在同一車道前方由甲○○騎乘貿然向左轉進入碧悠電子公司
    之ＫＦＺ─八０一號機車碰撞甲○○騎乘之機車發生碰撞，致甲○○人車倒地受
    傷，顯有過失，雖被害人甲○○於本件車禍之發生亦有過失，惟仍無解於被告過
    失責任之成立；本件經送台灣省竹苗區車輛行車事故鑑定委員會鑑定及台灣省車
    輛行車事故覆議鑑定委員會覆議，亦同此認定，有台灣省竹苗區車輛行車事故鑑
    定委員會竹鑑字第八九○三三八號鑑定意見書、臺灣省車輛行車事故覆議鑑定委
    員會府覆議字第八九一二○三號函各乙份附卷可憑。又被害人甲○○確因本件車
    禍受傷，其受傷與被告乙○○之過失間，具有相當因果關係。本件事證明確，被
    告犯行洵堪認定，應予依法論科。
三、核被告乙○○所為，係犯刑法第二百八十四條第一項後段之過失致重傷罪公訴意
    旨雖認被告乙○○係犯刑法第二百八十四條第一項前段之過失傷害罪，然被害人
    甲○○所受之傷害，已達重大難治之重傷害，已如前述，檢察官起訴法條自有未
    洽，應予變更。
四、原審以被告乙○○所犯罪証明確予以論科，固非無見，惟查被告乙○○係犯刑法
    第二百八十四條第一項後段之過失傷害致重傷罪，檢察官起訴法條認係犯刑法第
    二百八十四條第一項前段之過失傷害罪，原審未予變更起訴法條，尚有未洽，又
    被告於本件車禍致甲○○受有重傷害，復未與其成立民事上和解，賠償其損害，
    即逕諭知被告乙○○緩刑二年，亦屬不當，本件檢察官據被害人甲○○之請求，
    其上訴意旨執此指摘原判決失當，即非為無理由，原判決既有可議，自無可維持
    ，應由本院將原判決關於被告乙○○部分予以撤銷改判，爰審酌被告乙○○犯罪
    動機、目的、手段、所生危害、尚未與被害人成立民事上和解，賠償其損害及犯
    罪後態度等一切情狀，與原審同量處其有期徒刑三月示懲。又被告行為後，刑法
    第四十一條關於易科罰金之規定，業於九十年一月十日經修正公布，於同年月十
    二日生效，茲比較新舊法結果，以裁判時之新法與舊法相同，依刑法第二條第一
    項前段規定，自應適用裁判時之刑法第四十一條第一項前段規定，就被告所處之
    刑，諭知易科罰金之折算標準。
五、被告乙○○經合法傳喚無正當理由故不到庭，爰不待其陳述逕行判決。
六、據上論斷，應依刑事訴訟法第三百六十九條第一項前段、第三百六十四條、第三
    百七十一條、第二百九十九條第一項前段、第三百條，刑法第二條第一項前段、
    第二百八十四條第一項後段、第四十一條第一項前段，罰金罰鍰提高標準條例第
    一條前段、第二條，判決如主文。
本案經檢察官張秋雲到庭執行職務。
中      華      民      國     九十     年      十      月      五      日
                            臺灣高等法院交通法庭
                                審判長法  官  許  增  男
                                      法  官  蔡  彩  貞
                                      法  官  黃  鴻  昌
右正本證明與原本無異。
不得上訴。
                                      書記官  黃  千  鶴
中      華      民      國     九十     年      十      月      五      日
附錄本案論罪科刑法條全文：
刑法第二百八十四條第一項
因過失傷害人者，處六月以下有期徒刑、拘役或五百元以下罰金。
致重傷者，處一年以下有期徒刑、拘役或五百元以下罰金。


司法院資訊處製作；財團法人民間司法改革基金會備份。
